臺灣板橋地方法院刑事判決　　　　　　　　　　　　　九十一年度易字第二九四號
　　公　訴　人　臺灣板橋地方法院檢察署檢察官
　　被　　　告　乙○○
右列被告因過失致死等案件，經檢察官提起公訴（九十年度偵字第二０二一八號），
本院判決如左：
    主  文
乙○○因過失致人於死，處有期徒刑陸月，如易科罰金，以佰元折算壹日。緩刑參
年。
    事  實
一、乙○○與友人陳輝雄承租台北縣新莊市○○路八一四巷六號（以下檢稱八一四巷
    六號）房屋，合夥經營「蝙蝠俠泰國餐廳」（以下簡稱蝙蝠俠餐廳），於民國八
    十九年二月四日開始營業，由乙○○擔任現場負責人，前揭處所之用電，原係自
    台北縣新莊市○○路七七八巷十九號（以下簡稱七七八巷十九號）拉配電線使用
    ，未向台灣電力公司申請設戶用電，乙○○於承租八一四巷六號房屋作為蝙蝠俠
    餐廳營業使用前，即委請「忠億工程有限公司」（以下簡稱忠億公司）負責人林
    文州重新配置該餐廳之電源配線等電器設備，惟仍自前揭七七八巷十九號房屋拉
    置電源配線，設立分電表及電源總開關，而合併使用七七八巷十九號之電力，以
    供餐廳使用。乙○○經營蝙蝠俠餐廳，本應注意所使用電量之負荷，俾免因用電
    負荷超過供電容量，致發生電線短路走火之危險，以確保餐廳使用電源之安全，
    且該餐廳於八十九年四月間即有因用電超過負荷而發生跳電情況，乙○○並無不
    能注意之情事，竟疏未注意檢（換）修、維護電路系統，及管理餐廳內電氣設備
    之使用，致於八十九年五月二日上午十時二十一分許，因用冷氣電超過負載，使
    餐廳內一樓吧台附近多處嚴重電源短路熔珠而起火燃燒，引燃大火，而失火燒燬
    上開一樓蝙蝠俠餐廳，該餐廳及其內之飲料、容器、桌椅均付之一炬，並造成前
    一天晚間在該餐廳留宿之友人林伯屯（泰國籍，英文名THANRKI TRUDPRAYOON）
    因逃生不及，致全身體表百分之七十嚴重燒灼傷，經送醫急救後，延至八十九年
    五月二十一日下午三時十五分許仍因多器官衰竭死亡。
二、案經台灣板橋地方法院檢察署檢察官自動檢舉偵查起訴。
    理  由
一、訊據被告乙○○對於擔任蝙蝠俠餐廳現場負責人，並負責餐廳裝潢及委請忠億公
    司負責人林文州配置電線及電器工程，該餐廳並未向台灣電力公司申請供電而係
    合併使用七七八巷十九號房屋之用電，及該餐廳於前揭時間、地點起火燃燒，導
    致林伯屯死亡等情坦承不諱，惟矢口否認有何過失，並辯稱：八十九年一月二十
    五日承租台北縣新莊市○○路八一四巷六號作為餐廳使用，於承租前即委請忠億
    公司負責人林文州就水電工程部分重新裝置，承租後甫裝置完成，電線及一切電
    器用具全是新品，八十九年四月中旬後雖有跳電情形，然已找空調冷氣的人及電
    工來檢查，空調冷氣的人說是正常的，電工亦說拉線部分是正常的，並未疏於注
    意檢修、維護及管理云云。經查：
（一）右揭台北縣新莊市○○路八一四巷六號房屋，於八十九年五月二日上午十時二
      十一分許，因電氣因素吧台附近處所多處電源短路熔珠，失火引燃吧台上之物
      品，並向四周延燒，致建築物外牆鐵皮正面左側燒損碳化，一樓內部已完全燒
      失，靠近吧台附近之飲料、容器及桌椅已嚴重燒損碳化，附近支架亦向吧台內
      側倒塌，其餘桌椅受波及延燒，一樓廚房附近受輕微煙燻，無劇烈燃燒現象，
      閣樓辦公室、宿舍附近處所上有大量殘留物品；及當時留宿蝙蝠俠餐廳之林伯
      村因逃生不及，被火燒灼傷送醫救治等事實，有台北縣消防局火災原因調查報
      告書一件、火災現場相片三十七張、及板橋地方法院檢察署檢察官履勘現場之
      勘驗筆錄在卷可稽；又被害人林伯屯因本件火災逃避不及遭焚燒，導致全身體
      表面積百分之七十燒灼傷，經送醫急救後，延至八十九年五月二十一日下午三
      時十五分許仍因多器官衰竭死亡之事實，此亦經台灣板橋地方法院檢察署檢察
      官督同檢驗員相驗屬實，製有勘驗筆錄、相驗屍體證明書、驗斷書各一份及相
      驗相片六張在卷足憑。
（二）本件火災之發生，依燃燒處所殘留、燒失物品之程度研判，該火災燃燒最嚴重
      之處所，以一樓正門吧台抽屜附近處所燒損坍塌最為嚴重（參台灣板橋地方法
      院檢察署八十九年相字第六一八號卷第四五頁圖一，第四十八頁圖七、八，第
      五十頁圖十一、十二第五一頁圖十三、十四，第五二頁圖十五相片），吧台抽
      屜已嚴重燒失，且吧台抽屜附近發現有Ｖ型燃燒痕跡（參同前相卷第五七頁圖
      二五、二六相片），故本件火災之起火點應係在一樓吧台抽屜附近處所，由此
      向外延燒（參同相卷第五八頁圖二七、二八，第五九頁圖二九相片），可堪認
      定。
（三）又據二重消防分隊觀察紀錄記載：「到達時，現場電源已跳脫，：：」（見火
      災調查報告書摘要（二）起火處所３），且經台北縣消防局現場勘查起火處，
      發現廚房旁之電源總開關及後側冷氣開關均有嚴重跳電狀況（參同相卷第六十
      一頁圖三三、三四，第六十頁圖三二相片），且於吧台抽屜附近處所發現有多
      處嚴重電源短路熔珠（參同相眷第五九頁圖三十，第六十頁圖三一相片），顯
      見電源短路嚴重，有前引之台北縣消防局火災調查報告書及相片在卷可稽。查
      電源總開關及冷氣開關均發生嚴重跳脫狀態，顯示火災發生時，該餐廳連接總
      開關及冷氣之電源配線均確係處於通電狀態中，且因連接之電源配線發生短路
      而致總開關多處跳脫及冷氣開關嚴重跳脫。又電源配線發生短路之原因，依通
      常情形可分二種，一為電線超負載造成電線過熱熔化外層絕緣體，二為絕緣體
      本身因外界因素劣化，本件依被告所陳，蝙蝠俠餐廳於八十九年二月四日開始
      營業，且營業前始重新裝璜配置電源設備，電線及電器用品均為新品，因而排
      除絕緣體本身因外界因素劣化之可能；另據被告自承：「之前在八十九年四月
      中旬，因到了夏天，之間都會跳電」（見同相卷第六七頁偵查筆錄），及證人
      台電台北西區○○○○路裝修員楊榮欣於偵查中證述：「：：該餐廳又無設戶
      ，且又是向別處轉接過來，雖然火災發生時間非營業時間內，但是因為供應之
      電力超過電線之電力量，除了會發生在主電線外，也有可能發生在小電線，都
      有可能發生電力超載及電線走火之可能。」等語（見同前相卷第八五頁背面）
      ，再參酌前述冷氣開關嚴重跳脫，顯示火災當時冷氣係在通電使用狀態中等情
      ，可知本件火災起火原因，係因時至夏天，使用高耗電量之冷氣，用電量大增
      ，致餐廳吧台抽屜附近電線超負載，而在通電使用狀態下，造成電線過熱熔化
      外層絕緣體，發生短路起火，引燃吧台附近物品向外延燒甚明。台北縣消防局
      所為之火災調查報告書亦同此認係電氣因素所引起，亦有該局火災調查報告書
      暨相片三十七張在卷可稽。
（四）再如向台灣電力公司申請用電，「申請時要有工程圖，內部只有圖審，而供電
      時，會去現場履勘，而就用電戶會有要求的，而圖審是依台電有一定之規則（
      內部裝置）去算其電量，而規範配電設備之容量。」亦據證人楊榮欣於偵訊中
      證述明確，本件發生火災之現址台北縣新莊市○○路八一四巷六號並未向台灣
      電力公司申請設戶供電，而係自台北縣新莊市○○路七七八巷十九號房屋拉線
      配置電源設備，合併使用七七八巷十九號之用電，及被告委請忠億公司負責人
      林文州拉線配置時並無工程圖等情，均為被告所自承，且有被告所提台灣電力
      公司北西區營業處九十一年三月二十五日北西費核費字第Ａ九一００九０一號
      函及基本資料附卷可參；又該餐廳「在八十九年四月中旬因到了夏天，之間都
      會跳電」（見同相卷第六七頁偵查筆錄），已經被告供明在卷，該餐廳到了夏
      天之間都會跳電，即已顯示到了夏天用電量增加，已超過電線負荷之電力量，
      且「跳電」，即顯示用電量超過負載，乃一般之用電常識，被告乙○○雖辯稱
      有找空調冷氣的人員及電工檢查，均表示是正常的，然空調冷氣人員非電線配
      置專業人員，而電工僅從外觀檢查拉線部分表示是正常，並未考量用電量超過
      電線負載問題，且檢查後仍會跳電，亦據被告供明，足見電源配線及用電並非
      正常，被告為餐廳現場負責人，且自行委請工程人員配置電源電線，就餐廳用
      電量甚鉅，且已經發生用電量超過電線負載之跳電情形，本應特別注意其用電
      之安全性，並應隨時檢（換）修、維護電路系統，且依被告經營該餐廳情形，
      並無不能注意之情事，竟疏未注意檢（換）修、維護電源設備，致該電線超負
      載造成電線過熱熔化外層絕緣體，而失火引發本件火災，被告顯有過失責任甚
      明，被告辯稱並無疏於檢修、維護，沒有過失云云，委無足採。
（五）被害人吳伯屯寄宿前揭餐廳，因本件火災逃避不及，遭火焚燒，致全身體表有
      百分之七十嚴重燒灼傷，經送醫急救，仍因多器官衰竭而死亡，已如前述，被
      告之過失與被害人之死亡間顯有相當因果關係。本件事證已斟明確，被告乙○
      ○之犯行洵勘認定。
二、按被告之所為，係犯刑法第一百七十三條第二項之失火燒毀現有人所在之建築物
    罪及同法第二百七十六條第一項之過失致人於死罪。被告以一個過失行為燒燬前
    開建築物，並致被害人吳伯屯死亡，為想像競合犯，應從一重之刑法第二百七十
    六條第一項之過失致人於死罪論處。爰審酌被告過失程度，及其品性、生活狀況
    、智識程度、犯罪所生之損害、且已與被害人之妻甲○○達成民事和解（參見偵
    查卷第七十七頁和解書），犯罪後之態度等一切情狀，量處如主文所示之刑。又
    被告行為後原刑法第四十一條之規定：「犯最重本刑為三年以下有期徒刑之刑之
    罪，而受六月以下有期徒刑或拘役之宣告，因身體、教育、職業或家庭之關係或
    其他正當事由，執行顯有困難者，得以一元以上三元以下折算一日，易科罰金。
    」，已於九十年一月四日經修正為刑法第四十一條第一項，該規定為：「犯最重
    本刑為五年以下有期徒刑之刑之罪，而受六月以下有期徒刑或拘役之宣告，因身
    體、教育、職業或家庭之關係或其他正當事由，執行顯有困難者，得以一元以上
    三元以下折算一日，易科罰金。但確因不執行所宣告之刑，難收矯正之效，或難
    以維持法秩序者，不在此限。」，並於同年月十日經總統公布施行，經新舊法比
    較結果，修正後之新法對被告易科罰金之宣告並不生影響，爰適用裁判之新法諭
    知易科罰金之折算標準，以示懲儆。末查被告乙○○前於七十三年間曾犯詐欺罪
    ，經本院以七十三年易字第三四０二號判處有期徒刑三月，因提起上訴，經台灣
    告等法院以七十四年度上易字第七四五號判決上訴駁回確定，其又於七十年間犯
    賭博罪，經台北地方法院以七十四年度易字第一二０八號判處有期徒刑七月，復
    經台灣告等法院七十四年度上易字第一七三六號判決上訴駁回確定；前開二罪經
    台灣高等法院定應執行有期徒刑九月，於七十五年三月二十四日執行完畢後，五
    年以內未再受有期徒刑以上刑之宣告，有台灣告等法院檢察署刑案資料簡覆表及
    台灣告等法院被告全國前案紀錄表附卷可按，其因過失而犯本罪，且已與被害人
    家屬達成和解，業見前述，經此偵審程序及刑之宣告，應知所警惕，堪信無再犯
    之虞，本院認所宣告之刑以暫不執行為適當，爰併予宣告緩刑三年，以啟自新。
據上論斷，應依刑事訴訟法第二百九十九條第一項，刑法第二條第一項前段、第一百
七十三條第二項、第二百七十六條第一項、第五十五條、第四十一條第一項、第七十
四條第二款，罰金罰鍰提高標準條例第一條前段、第二條，判決如主文。
本案經檢察官游鉦添到庭執行職務
中      華      民      國      九十一      年      五    月      六    日
                                    臺灣板橋地方法院刑事第四庭
                                          法  官  劉  大  衛
右正本證明與原本無異。
如不服本判決，應於判決送達後十日內向本院提出上訴狀。
                                          書記官  蕭  興  南
中      華      民      國      九十一      年      五      月    七    日
附錄本案所犯法條全文：
刑法第一百七十三條
放火燒燬現供人使用之住宅或現有人所在之建築物、礦坑、火車、電車或其他供水、
陸、空公眾運輸之舟、車、航空機者，處無期徒刑或七年以上有期徒刑。
失火燒燬前項之物者，處一年以下有期徒刑、拘役或五百元以下罰金。
第一項之未遂犯罰之。
預備犯第一項之罪者，處一年以下有期徒刑、拘役或三百元以下罰金。
刑法第二百七十六條
因過失致人於死者，處二年以下有期徒刑、拘役或二千元以下罰金。
從事業務之人，因業務上之過失犯前項之罪者，處五年以下有期徒刑或拘役，得併科
三千元以下罰金。
